臺灣高等法院刑事判決　　　　　　　　 94年度上訴字第617號
上　訴　人　臺灣臺北地方法院檢察署檢察官
被　　　告　丙○○
　　　　　　　　　　事務所)
上列上訴人因被告偽造文書案件，不服臺灣臺北地方法院93年度
訴緝字第106號，中華民國94年1月28日第一審判決（起訴案號：
臺灣臺北地方法院檢察署91年度偵緝字第532 號），提起上訴，
本院判決如下：
    主  文
上訴駁回。
    理  由
一、本案經本院審理結果，認第一審判決對被告丙○○為無罪之
    諭知，核無不當，應予維持，並引用第一審判決書記載之證
    據及理由（如附件）。
二、檢察官上訴意旨略以：原判決以證人乙○○、陳王雀二人間
    之母子關係，對汽車買賣乙事有利害關係，認有勾串之嫌，
    再以證人證述有所不一情形，予以排除證人之證言，然衡以
    時下覓人保證之不易，保證人多出於至親之情，母為子保證
    ，理所當然，當為一般社會經驗所認知，且對保一事相隔近
    一年，證人對對保一事記憶難期無誤，豈能僅就證人證述有
    所出入部分論斷，且被告亦對對保時間、對保人先後供述不
    一，顯見證詞有所出入，乃係因時間過長記憶不清所致，非
    屬原判決所認有利害關係、勾串之嫌。又分期購車申請表之
    筆跡與墨水濃淡，原判決僅以自身目測所得之心證來推翻證
    人之證詞，亦難令人信服。以告訴人即證人甲○○所證述，
    曾電詢被告緣由，被告以在台北市○○街見到保證人甲○○
    等語答覆，核與被告在偵查中答覆稱係在台北縣八里鄉見到
    保證人甲○○不同，以買賣契約書上證人乙○○簽名欄之左
    為證人陳王雀，證人陳王雀之左為「甲○○」等情，顯見被
    告稱先由乙○○、「甲○○」簽名，後再由陳王雀簽名等順
    序不同，對此簽名順序之常情，原判決亦未審酌，原判決之
    論據，有違論理法則等語。
三、惟按犯罪事實應依證據認定之，無證據不得推定其犯罪事實
    ，刑事訴訟法第一百五十四條第二項定有明文。又認定犯罪
    事實所憑之證據，雖不以直接證據為限，間接證據亦包括在
    內，然而無論直接或間接證據，其為訴訟上之證明，須於通
    常一般之人均不致有所懷疑，而得確信其為真實之程度者，
    始得據為有罪之認定，倘其證明尚未達到此一程度，而有合
    理之懷疑存在時，事實審法院在心證上無從為有罪之確信，
    自應為無罪之判決（參見最高法院七十六年度台上字第四九
    八六號判例意旨）。經查：(1)被告原係北都汽車股份有限公
    司雙園營業所之業務員，乙○○經由被告向北都公司購車時
    ，動產擔保交易附條件買賣契約書上連帶保證人甲○○部分
    係出於偽造，故甲○○提出告訴時係將被告與乙○○列為共
    同被告（乙○○嗣經檢察官為不起訴處分確定）。被告陳稱
    其至台北縣八里鄉○○路九十八之二號五樓乙○○居處對保
    時，確有一女子自稱甲○○，並持用甲○○之身分證，經其
    核對無誤等語；而乙○○則陳稱關於連帶保證人甲○○部分
    均係由被告自行處理，其不知情等語；雙方各執一詞。本案
    被告及乙○○均可能涉有犯罪嫌疑，而雙方對於對保經過情
    形之供述復有重大歧異，被告與乙○○間之利害關係係處於
    相反對立之情形，故乙○○之立場自與本身無利害關係之一
    般證人不同，其所為之陳述及證言，須無瑕疵可指，且經調
    查結果有補強證據足認與事實相符，始能採為不利於被告之
    犯罪證據。(2)被告於偵、審中始終陳稱：甲○○部分係在乙
    ○○台北縣八里鄉住處對保，當時有一女子持甲○○之身分
    證自稱甲○○，陳王雀部分則係之後在台北市○○街住處對
    保等情一致。而乙○○之購車資料中確有甲○○之身分證影
    本（他字第一七０五號卷第九頁），且乙○○自承當時曾居
    住於台北縣八里鄉，其填寫之分期購車申請表亦記載通訊地
    址為戶籍地或「八里鄉○○路九十八之二號五樓」（他字第
    一七０五號卷第六頁）；另證人乙○○及其母陳王雀原先在
    偵查中先均證稱：是在北都公司雙園所簽約對保等語（士林
    地方法院檢察署九十年度偵字第一一八一二號卷第十頁反面
    ），惟嗣又均證稱：是在臺北市○○街○段二九九號一樓的
    家裡簽約對保云云（板橋地方法院九十一年度訴字第一八八
    四號卷第一二０頁、第一二二頁），前後所述顯不相符，而
    渠等事後關於陳王雀部分在迪化街處對保乙節，又與被告所
    辯情形相符，則被告所辯自非全然無據。(3)甲○○係於八十
    八年四月間經由代書楊松濤介紹向陳王雀購買台北市○○街
    ○段三一二巷一號房屋及基地（於八十八年六月十六日登記
    ），房屋過戶後乙○○等人之戶籍並未立即遷出等情，業據
    證人甲○○證述綦詳（本院卷第三十七頁），並有土地登記
    申請書等過戶文件影本可按（板橋地方法院九十一年度訴字
    第一八八四號卷第九十一頁至第一０一頁），故證人陳王雀
    證稱：該屋被銀行拍賣，甲○○係拍定該屋等語（九十一年
    度訴字第一八八四號卷第一二０頁），亦顯與事實不符。按
    被告與甲○○素無淵源，較不易知悉及取得甲○○之身分資
    料，而乙○○之母陳王雀曾將前開房屋出賣與甲○○，乙○
    ○與陳王雀自有經由簽訂買賣契約及辦理所有權移轉登記手
    續時得知甲○○之年籍資料並取得其身份證、戶籍謄本等證
    件影本之機會。又被告曾於八十九年十月十三日申請甲○○
    所有之座落台北市○○區○○段三０一號土地登記謄本，該
    申請書上記載有土地地號及房屋建號（九十一年度訴字第一
    八八四號卷第一一六頁），按諸案發當時之通常情形，一般
    人並無法經由戶籍登記及居住情形得知房屋建號及座落基地
    之地號，而乙○○在購買本案之小客車之前亦曾向被告洽購
    瑞獅小客貨車乙輛，因故未成交乙節，為被告及證人乙○○
    供述一致，故前開房屋建號、基地地號、及所有權人甲○○
    等資料，亦應係由乙○○提供與被告查詢之用。(4)原判決依
    據被告及乙○○之供述情形，就卷附分期購車申請表正、反
    面分別由乙○○及被告所填寫「申請人資料」、「車輛資料
    」、及「連帶保證人」等欄位之筆跡、墨水顏色濃淡勘驗結
    果，認為「連帶保證人」資料部分亦係由乙○○所填寫，亦
    無不合。另告訴人甲○○在偵查中供稱：其與被告電話聯絡
    ，被告說是在迪化接見到「甲○○」部分，其內容本屬於傳
    聞性質，復未經具結，自無證據能力；另上訴意旨關於附條
    件買賣契約書上連帶保證人記載順序部分，亦僅屬於推測；
    均不能資為不利於被告之論證。(5)綜上所述，證人乙○○、
    陳王雀之證言本身已非無瑕疵可指，又無足夠之補強證據足
    以證明確與事實相符，且綜合全案事證及情節，乙○○、陳
    王雀知悉並取得甲○○身份證資料之機會遠大於被告，全案
    顯有合理懷疑存在，自屬不能證明被告犯罪。上訴意旨以前
    揭情詞任意指摘原判決不當，為無理由，應予駁回。
據上論結，應依刑事訴訟法第三百七十三條、第三百六十八條，
判決如主文。
本案經檢察官羅榮乾到庭執行職務。
中　　華　　民　　國　　94　　年　　8 　　月　　26　　日
　　　　　　　　　刑事第二十二庭審判長法　官  黃瑞華
　　　　　　　　　　　　　　　　　　  法　官  陳憲裕
　　　　　　　　　　　　　　　　　　  法　官  宋  祺
以上正本證明與原本無異。
如不服本判決，應於收受送達後十日內向本院提出上訴書狀，其
未敘述上訴之理由者並得於提起上訴後十日內向本院補提理由書
（均須按他造當事人之人數附繕本）。
                                      書記官  蔡慧娟
中　　華　　民　　國　　94　　年　　8　 　月　　29 　　日
